臺灣高雄地方法院刑事判決　　　　　　 94年度簡上字第767號
上　訴　人　乙○○
即　被　告
選任辯護人　陳仁豪律師
上列上訴人即被告因竊盜案件，不服本院中華民國94年7 月13日
94年度簡字第4087號簡易處刑判決（聲請簡易判決處刑案號：94
年度偵字第12966 號），提起上訴，本院管轄之第二審合議庭判
決如下：
    主  文
原判決撤銷。
乙○○竊盜，累犯，處有期徒刑參月，如易科罰金，以參佰元折
算壹日。
    事  實
一、乙○○自幼為瘖啞人，前於民國87年間，因搶奪案件，經本
    院以87年度訴字第2664號判處有期徒刑1 年6 月確定，嗣經
    臺灣高等法院高雄分院駁回上訴確定，於89年11月9 日縮短
    刑期執行完畢出監。詎仍不知警惕，基於意圖為自己不法所
    有，於94年6 月4 日凌晨2 時許，在高雄市○○區○○路「
    臺灣高雄地方法院」前，趁端午節展示會場攤位打烊之際，
    掀開丙○○展示攤位上的黑色帆布入內，竊取丙○○所有放
    置於攤位內之英語教學電腦1 台（價值新臺幣（下同）
    1,500 元）及機器人玩具1 盒（價值500 元），得手後，於
    準備離開之際，被巡邏之保全人員丁○○查獲並報警處理。
二、案經高雄市政府警察局新興分局報請臺灣高雄地方法院檢察
    署檢察官偵查起訴。
    理  由
一、證據能力方面
  (一)證人丁○○於警詢中之陳述無證據能力
  1.按被告以外之人，於審判外之言詞或書面陳述，除法律有規
    定者外，不得作為證據；又被告以外之人（包括證人、鑑定
    人、告訴人、被害人及共同被告等）於檢察事務官、司法警
    察官或司法警察調查中所為之陳述，與審判中不符時，其先
    前之陳述具有較可信之特別情況，且為證明犯罪事實存否所
    必要者，得為證據，刑事訴訟法第159 條第1 項、第159 條
    之2 分別定有明文。是被告以外之人於司法警察（官）調查
    中所為之陳述，依刑事訴訟法第159 條第1項 規定，係屬傳
    聞證據，原則上無證據能力，惟如該陳述與審判中不符時，
    其先前之陳述具有較可信之特別情況，且為證明犯罪事實存
    否所必要者，依同法第159 條之2 規定（即刑事訴訟法第15
    9 條第1 項所指之「除法律有規定者外」），始例外認為有
    證據能力；如該陳述與審判中相符時，因該陳述並不符合刑
    事訴訟法第159 條之2 有關傳聞例外之規定，故不得作為認
    定本案犯罪事實有無之證據，此時，當以其於審判中之陳述
    作為證據。另所謂「前後陳述不符」之要件，應就前後階段
    之陳述進行整體判斷，以決定其間是否具有實質性差異，惟
    無須針對全部陳述作比較，陳述之一部分有不符，亦屬之，
    合先敘明。
  2.關於證人丁○○於警詢中之陳述部分，因屬審判外之陳述，
    為傳聞證據，惟其陳述整體而言，核與其於本院審判中之陳
    述相符，是其於警詢中之陳述並不符合刑事訴訟法第159 條
    之2 有關傳聞例外之規定，不得作為認定本案犯罪事實有無
    之證據，並無證據能力，此時，當以證人丁○○於審判中之
    證述作為證據。
  (二)告訴人丙○○警詢中之陳述無證據能力
    告訴人丙○○於警詢中之陳述部分，因屬審判外之陳述，亦
    屬為傳聞證據，且告訴人丙○○並未於本院審理時出庭作證
    ，是其於警詢中之陳述並不符合刑事訴訟法第159 條之2 有
    關傳聞例外之規定，不得作為認定本案犯罪事實有無之證據
    ，而無證據能力。
  (三)扣押筆錄、扣押目錄、贓物認領收據有證據能力
    按被告以外之人（包括證人、鑑定人、告訴人、被害人及共
　  同被告等）於審判外之陳述雖不符刑事訴訟法第159 條之1
    至之4 等4 條之規定，而經當事人於審判程序同意作為證據
    ，法院審酌該言詞陳述或書面陳述作成時之情況，認為適當
    者，亦得為證據；當事人、代理人或辯護人於法院調查證據
    時，知有刑事訴訟法第159 條第1 項不得作為證據之情形，
    而未於言詞辯論終結前聲明異議者，視為有前項之同意，同
    法第159 條之5 定有明文。立法意旨在於傳聞證據未經當事
    人之反對結問予以核實，原則上先予排除。惟若當事人已放
    棄反對詰問權，於審判程序中表明同意該等傳聞證據可作為
    證據；或於言詞辯論終結前未聲明異議，基於尊重當事人對
    傳聞證據之處分權，及證據資料愈豐富，愈有助於真實發見
    之理念，且強化言詞辯論主義，使訴訟程序得以順暢進行，
    上開傳聞證據亦均具有證據能力。上開扣押筆錄、扣押目錄
    、贓物認領收據其性質雖屬傳聞證據，惟本院審理程序中，
    經被告、辯護人及檢察官均同意作為證據，依上開說明，上
    開扣押筆錄、扣押目錄、贓物認領收據具有證據能力。
二、訊據上訴人即被告乙○○矢口否認有何竊盜犯行，辯稱：我
    沒有拿東西，我是進入攤位找隱匿處上廁所，好奇觀看，忽
    然保全人員抓住我指控我偷竊，我沒有拿東西，當時我害怕
    被誤會所以下跪云云，辯護人則以：證人丁○○所言顯有矛
    盾，顯屬不實，且被告縱使有竊取系爭物品，是否已將之置
    於自己實力支配之下亦有疑問，又被告為瘖啞人士，請依法
    減輕其刑等語，資為被告辯護。惟查：
  (一)被告如何於上開時地，竊取被害人丙○○所有之無敵鐵金鋼
    玩具及電子教學英語各1 台一節，業據證人丁○○於本院審
    理時證稱：我看1 個人騎機車過去，機車停在那邊，那個人
    又不是老闆，因為該玩具攤老闆我認識，我覺得該人我不認
    識，他進去1 、2 分鐘沒有出來，我就趕快過去，看見該人
    在找東西。那攤位不是蓋塑膠布，是以黑網遮起來。該黑網
    是有一個個小洞的黑網。我看到他在裡面有以手拿無敵鐵金
    鋼等2 樣物品，從網子裡面將被告抓到外面時，他跪地求饒
    ，被告手上東西掉在網子裡面的地上等語綦詳，且有扣押筆
    錄、扣押物品目錄表、贓物認領保管單各1 份、照片2 張在
    卷可稽。參以證人丁○○與被告素昧平生，亦無恩怨過節，
    證人當無任意攀誣被告之理，是證人上開證述，應非子虛。
  (二)被告雖辯稱其當時在逛攤位、欣賞燈光，惟因一時內急，始
    至上開攤位內找隱密的地方如廁，並未行竊云云，惟當時已
    值深夜1 時許，展示攤位已經打烊，無法供人休憩玩樂，此
    據證人丁○○於本院審理時證稱：他們營業到晚上11點，當
    時附近幾乎是沒有人走動，因為凌晨1 點了等語明確，況被
    告如確實有身體不適欲使用廁所，當可利用於路邊各加油站
    、公共場所附設之廁所或路旁隱密處，無須進入他人擺放物
    品之攤位內此等明顯並無附設廁所之地點之必要。且被告於
    進入後，並無如廁之動作，而係翻動攤位上之物品，此亦據
    證人丁○○證述在卷。何況被告如無竊取他人之物，何以被
    證人丁○○帶出黑網外後做出下跪之舉動？故被告上開辯稱
    ，顯與常情有違，不足採信。
  (三)綜上所述，本件事證明確，被告空言否認犯行，顯屬卸責之
    詞，其所為本件竊盜犯行洵堪認定。
三、核被告所為，係犯刑法第320 條第1 項之普通竊盜既遂罪。
    按竊盜罪既遂與未遂之區別，應以所竊之物已否移入自己權
    力支配之下為標準。若已將他人財物移歸自己所持，即應成
    立竊盜既遂罪（最高法院25年上字第7374號判例可資參照）
    。被告既已將上開物品拿在手中，該物已置於其實力支配之
    範圍內，應屬竊盜既遂，至於該物是否置於可得自由處分之
    安全狀態，均不影響竊盜既遂之認定。被告前於87年間，因
    搶奪案件，經本院以87年度訴字第2664號判處有期徒刑1 年
    6 月確定，嗣經臺灣高等法院高雄分院駁回上訴確定，於89
    年11月9 日縮短刑期執行完畢出監，有台灣高等法院被告前
    案紀錄表1 份在卷可佐，其前受有期徒刑之執行完畢後，5
    年內再犯本件有期徒刑以上之罪，為累犯，應依刑法第47條
    之規定，加重其刑。又被告自3 歲時起即為瘖啞人，此業據
    被告陳明在卷，並經本院當庭確認屬實，復有身心障礙手冊
    影本1 份及殘障者個案資料卡2 張在卷可稽，酌依刑法第20
    條之規定，減輕其刑，並先加後減之。
四、原審為科刑之判決固非無見，惟原判決未及審酌被告為瘖啞
    人之事實，自有未洽，被告上訴意旨否認犯罪，雖無理由，
    惟原判決既有上開違誤，自應由本院予以撤銷改判。爰審酌
    被告素行不良，仍未悔改再犯本件犯行，雖為瘖啞人，惟其
    身體強健，又受有高中教育，卻不思以正當方式獲取財物，
    欠缺尊重他人財產法益之觀念，且犯後否認犯行，態度非佳
    ，惟竊得財物已發還被害人，實害已予減輕等一切情狀，量
    處如主文所示之刑，並諭知易科罰金之折算標準，以資懲儆
    。
據上論斷，應依刑事訴訟法第455 條之1 第1 項、第3 項、第
369 條第1 項前段、第364 條、第299 條第1 項前段，刑法第
320 條第1 項、第20條、第47條、第41條第1 項前段，罰金罰鍰
提高標準條例第1 條前段、第2 條，判決如主文。
本案經檢察官甲○○到庭執行職務。
中　　華　　民　　國　　94　　年　　11　　月　　30　　日
                  鳳山刑事第1 庭審判長法　官  陳志銘
                                      法  官  林永村
                                      法  官  林芳華
以上正本證明與原本無異。
不得上訴。
中　　華　　民　　國　　94　　年　　12　　月　　1 　　日
                                      書記官  賴佳慧
附錄本案論罪科刑法條
刑法第320條
意圖為自己或第三人不法之所有，而竊取他人之動產者，為竊盜
罪，處 5 年以下有期徒刑、拘役或 500 元以下罰金。
意圖為自己或第三人不法之利益，而竊佔他人之不動產者，依前
項之規定處斷。
前2項之未遂犯罰之。
